臺灣桃園地方法院刑事判決　　　　　　　　　　　　　九十年度易字第二九九號
　　公　訴　人　臺灣桃園地方法院檢察署檢察官
　　被　　　告　乙○○
　　選任辯護人　鄧湘全律師
右列被告因詐欺等案件，經檢察官提起公訴（九十年度偵字第一二二七五號），本院
判決如左：
    主      文
乙○○以詐術使第三人得財產上不法之利益，處拘役參拾日，如易科罰金，以參佰元
折算壹日。緩刑貳年。
    事      實
一、乙○○係設於桃園市○○路○段二０七巷五號啟強股份有限公司（以下簡稱啟強
    公司）之業務員，負責運送乳品、飲料等貨物至丙○○所經營位於桃園縣龜山鄉
    ○○○路一號「銘圓超商」之業務，為從事業務之人。其於民國（下同）八十九
    年八月三十一日，因屆月底基於業績上之考量，竟意圖為不知情之啟強公司不法
    所有，明知當天並未送貨至銘圓超商，竟將已送三○○ＣＣ調味奶三十五瓶（
    每瓶單價十八元）鮮乳酪廿四盒（每盒單價廿元）一○○○ＣＣ優酪乳五瓶
    （每瓶單價六十二元）二五○ＣＣ優酪乳一百零八瓶（每瓶單價十八元），總
    計價值仟佰陸拾肆元整等貨品之不實事項，登載於其業務上作成之收款憑證
    文書上，並持該不實之收款憑證向不知情之銘圓超商員工戊○○偽稱：業已經由
    另位該超商員工甲○○清點無訛等語，致黃瑞珍不疑有他而予以簽收，用以表示
    銘圓超商確已收受如收款憑證所列之前開貨品，足生損害於銘圓超商，並以此詐
    術，使啟強公司取得對銘圓超商請求給付前開貨品價金之財產上利益。
二、案經銘圓超商負責人丙○○訴請台灣桃園地方法院檢察署檢察官偵查起訴。
    理      由
一、訊據被告乙○○對八十九年八月三十一日當日確有未送貨卻持其所製作載有貨品
    明細之取款憑條請銘圓超商店員戊○○簽收等之事實固坦白承認，核與告訴人指
    述之情節相符，復經證人即銘圓超商店員甲○○、戊○○，與啟強公司組長丁○○到庭證述屬實，並有收款憑證四紙（其中二紙為欠貨單，八十九年九月一日該
    紙則為正常送貨之收款憑證，與本件無涉）附於偵查卷宗第四十八頁至五十二頁
    可稽。雖被告否認有何公訴人所指業務上登載不實或詐欺之犯行，辯稱：那是因
    為伊已經跟甲○○說過，以公司業績為重，先簽之後再補貨，並得古某之同意，
    那天找戊○○簽收是因為找不到甲○○，且伊也有跟戊○○講云云。然訊之證人
    戊○○及甲○○卻分別於本院審理中各結稱：當天被告有來我們店裡，並跟我說
    後場的甲○○已與他點好，我們店裡的習慣都是由後場（倉庫）人員點貨，如本
    件之乳品則係點貨完由被告上架，當天我負責櫃台，所以我不點貨，但當天我也
    沒有注意被告有無將乳品上架，因為櫃台當時很忙，但後來被告拿收款憑證來要
    我簽，我問他為何不叫甲○○簽，他則說因為後場之甲○○在忙別的事情，貨既
    然已經點好，就叫我簽。當時我並沒有與甲○○確認，甲○○也沒有跟我說貨已
    經點好了，我當時也沒有看，是下班時，證人張就跟我說今天簽的單子有問題，
    我才知道，我就問甲○○，但他表示他根本沒有點（以上為戊○○部分，見本院
    九十一年二月六日訊問筆錄）；及（問：對於被告所辯：「已向甲○○說過，以
    公司業績為重，先給他簽，之後再補貨」，有何意見？）我那天在後面打掃，根
    本不知道被告有來，被告在前也沒有這樣向我說過；及當天我的確沒有看到被告
    來，也根本沒有點貨，證人黃也沒有與我確認點貨事宜九十一年二月十九日各等
    語，與被告所辯全然不符，足見其所稱已經甲○○預先同意並獲戊○○允諾簽收
    云云，均非事實。又雖證人甲○○固曾於九十年二月六日偵訊時曾稱八月底被告
    說公司有時需要業績先給公司借貨補欠貨單給公司等語，然此並不能為據為被告
    確有得甲○○同意之有利認定。況古某於審理中另稱：（問：到底被告有無經你
    同意，為了業績，他可以先請你簽送貨單，事後再補貨？）他有無提過我沒有印
    象，我也沒有答應他，如果業務員有這種要求的話，理應向店長說才對等語，足
    徵被告本件確係未得同意，已無疑義。又被告另辯稱：本件業經嗣後予以補貨云
    云。然查，偵卷所附之欠貨單二紙，純由被告開立，未經告訴人方面之簽認，亦
    查無其他證據可證被告確有補貨。且八十九年八月三十一日欠貨單上所載ＰＥ大
    鮮十六瓶，並未見載於前開收款憑證，已有所不符，且經計算結果，縱認被告事
    後確有補貨，亦尚欠二五○ＣＣ優酪乳（每瓶單價十八元）共計陸佰肆拾捌元之
    貨品，亦據被告自承在卷。則此部份自仍屬告訴人之損害，亦相對為啟強公司不
    法之獲利，是此部份仍難為有利被告之認定。從而，被告前揭所辯，無非事後圖
    卸之詞，不足採取，是本件事證明確，其犯行洵以認定。
二、按被告於業務上作成之收款憑證上，登載已載送如事實欄所載貨品數量至銘圓超
    商之不實事項，並據以提交予不知情之證人即銘圓超商店員戊○○簽收以行使之
    ，藉表明銘圓超商確已收受如收款憑證所列之貨品，自足生損害於銘圓超商，核
    其所為，係犯刑法第二百十六條、第二百十五條之行使業務上登載不實文書罪。
    又其業務上登載不實文書之低度行為應為行使之高度行為所吸收，不另論罪。又
    被告同時對戊○○施以詐術，偽稱收款憑證所載之貨品均經另名店員即證人甲○○清點無訛，而使黃女陷於錯誤予以簽收，使使不知情之第三人啟強公司取得對
    銘圓超商請求給付貨品價金之財產上利益，係另犯有同法第三百三十九條第二項
    之詐欺得利罪。其所犯前開二罪間，具有方法、結果之牽連關係，為牽連犯，應
    依刑法第五十五條之規定，從一重之詐欺得利罪處斷。又被告乙○○於行為後，
    刑法第四十一條將原「犯最重本刑為三年以下有期徒刑以下之刑之罪，而受六月
    以下有期徒刑或拘役之宣告，因身體、教育、職業或家庭之關係，執行顯有困難
    者，得以一元以上三元以下折算一日，易科罰金」之規定，於九十年一月四日修
    正為刑法第四十一條第一項前段，修正後之新規定為「犯最重本刑為五年以下有
    期徒刑以下之刑之罪，而受六個月以下有期徒刑或拘役之宣告，因身體、教育、
    職業、家庭之關係或其他正當事由，執行顯有困難者，得以一元以上三元以下折
    算一日，易科罰金」。上開修正後之新規定已於九十年一月十日經總統公布，而
    於同年一月十二日生效施行，是被告行為後法律已有變更，經比較新舊法之結果
    ，就被告所犯之罪，修正後之規定對被告較為有利，故本件應依刑法第二條第一
    項前段之規定，適用修正後之法律。爰審酌被告乙○○並無前科，素行良好，僅
    因業績考量，一時失慮，致罹刑典，其犯罪動機及目的均甚單純，手段平和，所
    生危害不大，雖事後否認犯罪後之態度不佳，然已與告訴人達成和解獲得諒宥，
    有和解筆錄乙件附卷可憑等一切情狀，量處如主文所示之刑，並諭知易科罰金之
    折算標準，以示懲儆。又被告乙○○前未曾受有期徒刑以上刑之宣告，有台灣桃
    園地方法院檢察署刑案資料查註紀錄表及台灣高等法院被告全國前案紀錄表各乙
    件存卷可按，其經此教訓，自當知所警惕而無虞再犯，本院因認所宣告之刑以暫
    不執行為當，乃予以宣告緩刑二年，用啟自新。
三、據上論斷，應依刑事訴訟法第二百九十九條第一項前段，刑法第二條第一項前段
    、第三百三十九條第二項、第二百十六條、第二百十五條、第五十五條、修正後
    第四十一條第一項前段、第七十四條第一款，罰金罰鍰提高標準條例第一條前段
    、第二條，判決如主文。
本案經檢察官林鈺雄到庭執行職務。
中      華      民      國      九十一    年      三      月     五     日
                                臺灣桃園地方法院刑事第五庭
                                  法      官    江  德  民
右正本證明與原本無異。
如不服本判決，應於判決送達後十日內，向本院提出上訴狀。
                                  法院書記官    李  劍  龍
中      華      民      國      九十一    年      三      月     五     日
附論罪科刑依據之法條：
刑法第二百十五條
從事業務之人，明知為不實之事項，而登載於其業務上作成之文書，足以生損害於公
眾或他人者，處三年以下有期徒刑、拘役或五百元以下罰金。
刑法第二百十六條
行使第二百十條至第二百十五條之文書者，依偽造、變造文書或登載不實事項或使登
載不實事項之規定處斷。
第三百三十九條
意圖為自己或第三人不法之所有，以詐術使人將本人或第三人之物交付者，處五年以
下有期徒刑、拘役或科或併科一千元以下罰金。
以前項方法得財產上不法之利益或使第三人得之者，亦同。
前二項之未遂犯罰之。
